【裁判字號】    88,訴,1288
【裁判日期】    890904
【裁判案由】    過失致死等
【裁判全文】
臺灣臺南地方法院刑事判決                        八十八年度訴字第一二八八號
    公  訴  人  臺灣台南地方法院檢察署檢察官
    被      告  丁○○
                丙○○
右列被告因過失致死等案件，經檢察官提起公訴（八十八年度偵字第五四Ｏ五號），
本院判決如左：
    主  文
丁○○、丙○○從事業務之人，因業務上之過失致人於死，各處有期徒刑捌月。
    事  實
一、緣統上開發建設股份有限公司將位於台南縣永康市○○路一六五巷十一弄六二號
    左側，統一鹽行別墅第一期新建工程交由上豪營造股份有限公司（下稱上豪公司
    ）承攬並負責施工鷹架之搭建，丁○○為前開工作場所之工地負責人；上豪公司
    再將前開工程中模板工程交由王塗生承攬，王塗生再將模板工程中Ｄ棟部分交由
    丙○○承攬，丁○○及丙○○均為從事業務之人。丙○○自民國八十六年十月間
    起，以每日新台幣（下同）一千五百元之工資，僱用謝素梅在該工地從事模板工
    作，係勞工安全衛生法所稱之雇主。丁○○、丙○○明知對於防止有墜落之虞之
    作業場所引起之危害，應有符合標準之必要安全設備，又勞工於高度二公尺以上
    之作業場所工作，工作台應設置護欄或護網等防護設備，以防意外災害之發生，
    且依當時並無不能注意之情事，竟疏未注意，未依規定設置符合安全標準之安全
    設施，致謝素梅於八十七年二月十五日十時五十分許，在前開Ｄ棟工地編號Ｄ八
    四樓外側之陽台旁施工架，剪除外牆模板固定之鐵線時，不慎墜落地面，造成左
    側頭胸部挫傷合併骨折及血胸，經送醫急救後，於同年二月十六日十九時二十分
    許，因衝壓性腦挫傷合併顱內出血死亡。
二、案經台灣台南地方法院檢察署檢察官相驗屍體後自動檢舉偵查起訴。
    理  由
一、訊據被告丁○○、丙○○就渠等分別為上豪公司統一鹽行別墅第一期新建工程工
    地負責人、前開工程模板工程中Ｄ棟部分之承攬人，以及被害人謝素梅於事發當
    天確係施作模板工程，但因不慎墜落，且工地現場未設護欄或護網等防護措施之
    事實並不否認，惟均另辯稱：安全網是否架設並非由伊決定，因為預算均統一由
    老闆決定，況且，架設費用高達數十萬，亦非伊所能負擔得起云云。然查：
（一）按勞工安全衛生法所謂雇主，自立法意旨觀之，不應作狹隘解釋，是凡一方事
      實上對他方服勞務負有指揮監督之權，他方亦有受指揮監督之義務，則勞僱關
      係即已形成，亦即雇主需對該勞工負照顧義務，而不得動輒以工地防護設施之
      設置，非其權限範圍所能決之為由，脫免其責，否則勞工安全衛生法豈非徒具
      其名，而無其實？況監督施工之雇主，厥為第一線直接為勞工把守工作場所之
      施作安全與否之人，更不宜以工程預算核撥問題作為卸免其責之藉口，是雇主
      一詞，自不宜作機械式認定。是被告二人所辯防護網是否搭建非伊所能決定云
      云，實不足採。
（二）被害人謝素梅如何於右揭時地，不慎跌落地面，因工作場所未架設護欄或護網
      等安全措施，致頭部直接撞擊地面而亡之事實，業據證人即現場目擊者及被害
      人之夫甲○○證述綦詳（參見相驗卷第六頁背面），且謝素梅自四樓工作台上
      跌落，造成左側頭胸部挫傷合併骨折及血胸，經送醫急救後，因衝壓性腦挫傷
      合併顱內出血死亡等情，亦經台灣台南地方法院檢察署檢察官督同法醫師相驗
      屬實，製有相驗筆錄、勘驗筆錄、相驗屍體證明書、驗斷書及謝素梅屍體照片
      九幀在卷足稽。
（三）按雇主為防止有墜落之虞之工作場所對勞工安全構成危害，對於勞工於高度二
      公尺以上之作業場所施工架施工時，工作台應設置護欄或護網等防護設備，以
      維護勞工安全，勞工安全衛生法第五條第一項及營造安全衛生設施規則第二百
      七十七條定有明文，經查本件謝素梅於事發時，正在Ｄ棟工地編號Ｄ八四樓外
      側陽台旁施工架上，剪除外牆模板固定之鐵線，業據證人甲○○、模板工程承
      包商王塗生證述明確在卷，是本件死亡職業災害造成之原因，確實導因於雇主
      違反法定照顧義務致釀成勞工死亡之結果，亦即被告丁○○、丙○○違反前開
      勞工法令應辦理事項之義務與被害人謝素梅死亡結果間，確有相當因果關係。
    此外，本件經台灣省政府勞工處南區檢查所南區勞工局檢查所實施災害檢查結果
    ，亦認為本件災害之發生係導因於施工架之工作台未設置護欄或護網之不安全環
    境所致，有該所八十七年六月十五日八七乙○四字第八三六一號函所附職業災害
    檢查報告書一份附卷可稽。本件事件明確，被告二人犯行堪以認定，均應予依法
    論科。
二、本件上豪公司違反勞工安全衛生法第五條第一項之規定，致發生同法第二十八條
    第二項第一款之職業災害，應依同法第三十一條第二項之規定，科以罰金刑（然
    此部分公訴人未予起訴，應移由檢察官依法辦理，本院自無法併予審究，併此敘
    明）。被告丁○○係上豪公司之前開工地負責人，丙○○係僱用被害人謝素梅之
    雇主，二人均為從事業務之人，渠等違反前開規定，未設置符合標準之安全設備
    ，造成被害人死亡之職業災害，核其所為，均係犯行法第二百七十六條第二項、
    勞工安全衛生法第三十一條第一項之罪。被告二人所犯前開二罪，均分別係以一
    行為觸犯二罪名，為想像競合犯，應從較重之刑法第二百七十六條第二項業務過
    失致死罪處斷。爰審酌被告丁○○、丙○○過失之程度、所生之損害、犯罪後仍
    認本件職業災害與渠等無關，足見對生命法益之輕率程度及已由上豪公司及丙○
    ○共同與被害人家屬達成和解等一切情狀，各量處如主文所示之刑。
據上論斷，應依刑事訴訟法第二百九十九條第一項前段，勞工安全衛生法第三十一條
第一項，刑法第十一條前段、第二百七十六條第二項、第五十五條，罰金罰鍰提高標
準條例第一條前段，判決如主文。
本案經檢察官蘇聰榮到庭執行職務
中    華    民    國      八十九      年      九      月    四        日
                                  臺灣臺南地方法院刑事第三庭
                                      審判長法  官  董武全
                                            法  官  吳孟良
                                            法  官  謝家宜
右正本證明與原本無異。
如不服本判決，應於判決送達後十日內，向本院提出上訴狀。
                                            書記官  魏芝雯
中    華    民    國      八十九      年      九      月    六        日
附錄本件論罪科刑法條：
中華民國刑法第二百七十六條
因過失致人於死者，處二年以下有期徒刑、拘役或二千元以下罰金。
從事業務之人，因業務上之過失犯前項之罪者，處五年以下有期徒刑或拘役，得併科
三千元以下罰金。


司法院資訊處製作；財團法人民間司法改革基金會備份。
